【裁判字號】    99,易,909
【裁判日期】    990506
【裁判案由】    毒品危害防制條例
【裁判全文】
臺灣臺中地方法院刑事判決               99年度易字第909號
公  訴  人  臺灣臺中地方法院檢察署檢察官
被      告  甲○○
上列被告因違反毒品危害防制條例案件，經檢察官提起公訴（99
年度毒偵字第278號），本院判決如下：
    主    文
甲○○施用第二級毒品，累犯，處有期徒刑肆月，如易科罰金，
以新台幣壹仟元折算壹日。
扣案安非他命壹包(毛重零點捌公克)，沒收並銷燬之。
    犯罪事實
一、甲○○前因施用毒品案件，經送觀察、勒戒後，認無繼續施
    用毒品之傾向，於民國92年7月31日執行完畢釋放，並由檢
    察官於同年8月1日，以92年度毒偵字第2163號為不起訴處分
    確定。復於同年間，再因施用第2級毒品案件，經本院裁定
    令入戒治處所施以強制戒治，並判處有期徒刑3月確定。強
    制戒治部分執行至93年1月9日因法律修正而報結；刑罰部分
    則於93年6月17日執行完畢。嗣於94年間，又因施用第2級毒
    品案件，經同法院判處有期徒刑5月確定，於94年8月15日執
    行完畢。詎仍不知悔改，復基於施用第2級毒品之犯意，於
    99年1月1日上午某時，在臺中市○○○街61號3樓之2住處，
    以將甲基安非他命放入玻璃球內燒烤後吸食其煙霧之方式，
    施用第2級毒品甲基安非他命（以下簡稱甲基安非他命）1次
    。嗣於99年1月3日夜間9時15分許，在臺中市○區○○路48號
    前為警臨檢查獲身上持有安非他命1小包（毛重0.38公克）後
    ，隨同員警返回派出所接受調查並採尿送驗，結果呈甲基安
    非他命陽性反應，而查獲上情。
二、案經臺中市警察局第三分局報請臺灣臺中地方法院檢察署檢
    察官偵查起訴。
    理    由
一、訊據被告甲○○就上開犯行均坦白承認，且被告為警所採之
    尿液，經送鑑驗結果呈甲基安非他命陽性反應，此有中山醫
    學大學附設醫院檢驗科藥物檢測中心出具之尿液檢驗報告附
    卷可稽，復有安非他命1 小包扣案可憑，其自白與事實相符
    ，事證明確，此外，復有本署刑案資料查註紀錄表及全國施
    用毒品案件紀錄表存卷足參，被告施用第2級毒品之犯行，
    堪以認定。
二、按毒品危害防制條例於92年7 月9 日修正公布，自93年1 月
    9 日施行，其中第20條、第23條將施用毒品之刑事處遇程序
    ，區分為「初犯」及「5 年內再犯」、「5 年後再犯」。依
    其立法理由之說明：「初犯」，經觀察、勒戒或強制戒治後
    ，應為不起訴處分或不付審理之裁定；經觀察、勒戒或強制
    戒治執行完畢釋放後，「5 年內再犯」者，因其再犯率甚高
    ，原實施之觀察、勒戒及強制戒治既已無法收其實效，爰依
    法追訴或裁定交付審理。至於經觀察、勒戒或強制戒治執行
    完畢釋放後，「5 年後再犯」者，前所實施之觀察、勒戒或
    強制戒治已足以遮斷其施用毒品之毒癮，為期自新及協助其
    斷除毒癮，仍適用「初犯」規定，先經觀察、勒戒或強制戒
    治之程序。從而依修正後之規定，僅限於「初犯」及「5 年
    後再犯」2 種情形，始應先經觀察、勒戒或強制戒治程序。
    倘被告於5 年內已再犯，經依法追訴處罰，縱其第3 次（或
    第3 次以上）再度施用毒品之時間，在初犯經觀察、勒戒或
    強制戒治執行完畢釋放5 年以後，已不合於「5 年後再犯」
    之規定，且因已於「5 年內再犯」，顯見其再犯率甚高，原
    實施觀察、勒戒或強制戒治，已無法收其實效，即應依該條
    例第10條處罰，最高法院97年第5 次刑事庭會議決議可資參
    照。查被告甲○○前因施用毒品案件，經送觀察、勒戒後，
    認無繼續施用毒品之傾向，於92年7 月31日執行完畢釋放。
    復於同年間，再因施用第2級毒品案件，經本院裁定令入戒治
    處所施以強制戒治，並判處有期徒刑3月確定。強制戒治部分
    執行至93年1月9日因法律修正而報結；刑罰部分則於93年6月
    17日執行完畢。嗣於94年間，又因施用第2級毒品案件，經同
    法院判處有期徒刑5月確定，於94年8月15日執行完畢。是被告
    於初犯經觀察、勒戒執行完畢釋放後，5年內已因再犯毒品危
    害防制條例第10條之罪，經依法追訴處罰，揆諸前揭說明，本
    件即與單純「5年後再犯」之情形有別，自毋須再重新施予觀
    察、勒戒之處遇程序，而應直接追訴處罰。
三、核被告所為，係犯毒品危害防制條例第10條第2 項之施用第
    2級毒品罪。又被告有犯罪事實欄所載之論罪科刑執行情形
    ，有刑案資料查註紀錄表附卷可參。其於有期徒刑執行完畢
    後，5年內故意再犯本件有期徒刑以上之罪，為累犯，依刑
    法第47條第1項之規定，加重其刑。爰審酌被告施用毒品係
    病態之自戕行為，且犯後坦承犯行等一切情狀，量處如主文
    所示之刑，並諭知易科罰金之折算標準。扣案安非他命1包
    （毛重0.38公克），依毒品危害防制條例第18條第1項沒收
    並銷燬之。
四、慈濟功德會證嚴上人在靜思語中開示「一個人不怕錯，就怕
    不改過」、「一個人最大的成就，就是從失敗中站起來」、
    「改變自己是自救，影響別人是救人」、「做該做的事是智
    慧，做不該做的事是愚痴」、「因緣果報，要種善因，斷惡
    緣」、「有心就有福，有願就有力，願有多大，力就有多大
    」，期望被告甲○○能體認上述開示，發好願交一些好朋友
    ，斷絕與吸毒朋友來往，下定決心改過，遠離毒品禍害，服
    刑完後，重新做人，為家人、為社會做些有貢獻的事。
據上論斷，應依刑事訴訟法第299條第1項前段，毒品危害防制條
例第10條第2項、第18條第1項，刑法第11條、第41條第1項前段
、第47條第1項，刑法施行法第1條之1，判決如主文。
本案經檢察官楊朝嘉到庭執行職務。
中    華    民    國    99    年    5     月    6    日
                  刑事第二庭    法  官  郭德進
以上正本證明與原本無異。
如不服本判決應於收受判決後10日內向本院提出上訴書狀，並應
敘述具體理由；其未敘述上訴理由者，應於上訴期間屆滿後20日
內向本院補提理由書（均須按他造當事人之人數附繕本）「切勿
逕送上級法院」。
                                書記官  陳惠玲
中    華    民    國    99    年    5     月    6    日
附錄論罪科刑法條
毒品危害防制條例第10條第2項
施用第二級毒品者，處 3 年以下有期徒刑。

司法院資訊處製作；財團法人民間司法改革基金會備份。
